【裁判字號】    97,小上,9
【裁判日期】    971121
【裁判案由】    給付管理費-公寓大廈管理條例
【裁判全文】
臺灣花蓮地方法院民事判決               97年度小上字第9號
上  訴  人  乙○○
被  上訴人  凌雲四村國宅社區管理委員會
法定代理人  甲○○
上列當事人間請求給付管理費事件，上訴人對於本院花蓮簡易庭
中華民國97年3月24日96年度花小字第883號第一審判決提起上訴
，本院判決如下：
    主  文
上訴駁回。
第二審訴訟費用新台幣壹仟伍佰元由上訴人負擔。
    理  由
一、按對於小額程序之第一審裁判之上訴，非以其違背法令為理
    由，不得為之，民事訴訟法第436條之24第2項定有明文。本
    件上訴意旨形式上已具體指摘原判決違背法令事由（如下所
    述），應認其上訴為合法。再按小額程序之第二審判決，依
    上訴意旨足認上訴為無理由者，得不經言詞辯論為之，民事
    訴訟法第436條之29條第2款亦定有明文。
二、本件凌雲四村國宅社區原依國民住宅條例設立「凌雲四村國
    宅社區互助委員會」，嗣依公寓大廈管理條例設立「凌雲四
    村國宅社區管理委員會」，並依公寓大廈管理條例施行細則
    申請報備完成，凌雲四村國宅社區目前管理組織名稱為「凌
    雲四村國宅社區管理委員會」，此有凌雲四村國宅社區管理
    委員會96年8月17日凌雲字第00078號函及所附凌雲四村國宅
    社區區分所有權人第1次會議會議紀錄和公寓大廈管理組織
    報備證明在卷可稽（見原審卷第75-81頁），是本件原審判
    決雖將被上訴人名稱誤載為「凌雲四村國宅社區互助委員會
    」，惟並無礙於當事人之同一性，合先敘明。
三、本件上訴意旨略以：按公寓大廈管理條例第28條第3項規定
    ，起造人具有區分所有權人身分，又起造人未具有區分所有
    權人身分，則依公寓大廈管理條例第25條第3項規定，應由
    區分所有權人互推一人為召集人，召開區分所有權人會議（
    內政部95年9月28日內授營建管字第0950806087函釋參照）
    ，則依前開說明內政部營建署僅為凌雲四村國宅社區互助委
    員會之起造人，未具有區分所有權人身分，自不得直接擔任
    區分所有權人會議召集人，而應由區分所有權人互推一人為
    召集人，故原審遽認內政部營建署為被上訴人所有權人會議
    召集人，其認事用法，當然違背前揭公寓大廈管理條例之規
    定，原審判決顯有違誤，允宜廢棄等語。並聲明：(一)原判決
    廢棄；(二)前開廢棄部分，被上訴人第一審之訴駁回。
四、本院之判斷：
  (一)按「區分所有權人會議除第28條規定外，由具區分所有權人
    身分之管理負責人、管理委員會主任委員或管理委員為召集
    人... 無管理負責人或管理委員會，或無區分所有權人擔任
    管理負責人、主任委員或管理委員時，由區分所有權人互推
    一人為召集人；召集人無法依前項規定互推產生時，各區分
    所有權人得申請直轄市、縣（市）主管機關指定臨時召集人
    ，區分所有權人不申請指定時，直轄市、縣（市）主管機關
    得視實際需要指定區分所有權人一人為臨時召集人，或依規
    約輪流擔任，其任期至互推召集人為止。」；「公寓大廈建
    築物所有權登記之區分所有權人達半數以上及其區分所有權
    比例合計半數以上時，起造人應於三個月內召集區分所有權
    人召開區分所有權人會議，成立管理委員會或推選管理負責
    人，並向直轄市、縣（市）主管機關報備。」，公寓大廈管
    理條例第25條第3項、第4項及第28條第1項定有明文。故原
    則上具區分所有權人身分之管理負責人、管理委員會主任委
    員或管理委員及起造人，均得為區分所有權人會議之召集人
    ，且起造人不以具區分所有權人身分為必要，又起造人召集
    區分所有權人會議係根據公寓大廈管理條例第28條第1項之
    規定而非同條例第25條第3項之規定，堪以認定。
  (二)次按公寓大廈管理條例第28條第3項規定「起造人於召集區
    分所有權人會議成立管理委員會或推選管理負責人前，為公
    寓大廈之管理負責人」，是該規定亦無起造人須為區分所有
    權人之限制。查凌雲四村國宅社區之起造人為內政部營建署
    乙節，為上訴人所不爭執（詳本院卷第11頁），是內政部營
    建署依上開規定，以起造人身份任區分所有權人會議之召集
    權人，並委請花蓮縣政府代為召集區分所有權人召開區分所
    有權人會議，於法並無不合。上訴人指陳內政部營建署無區
    分所有權人身份，無權召開區分所有權人會議，其召開區分
    所有權人會議違反該條例第25條第3項之規定云云，洵非可
    採。
四、綜上所述，尚難謂原判決有何上訴人所指摘違背法令之情形
    ，從而，上訴人上訴指摘原審判決違背法令云云，顯無理由
    ，爰依前揭規定，不經言詞辯論，逕以判決駁回之。
五、訴訟費用負擔之依據：依民事訴訟法第78條。
中    華    民    國    97    年    11    月    21    日
                        台灣花蓮地方法院民事庭
                            審判長法官  湯文章
                            法      官  楊碧惠
                            法      官  陳燁真
以上正本係照原本作成
本件不得上訴。
中    華    民    國    97    年    11    月    21    日
                            法院書記官  王心怡


司法院資訊處製作；財團法人民間司法改革基金會備份。
